【裁判字號】    96,簡上,177
【裁判日期】    970103
【裁判案由】    竊盜
【裁判全文】
臺灣花蓮地方法院刑事判決             96年度簡上字第177號
上  訴  人
即  被  告  甲○○
                    （另案於臺灣花蓮監獄花蓮分監執行中）
上列上訴人即被告因竊盜案件，不服本院花蓮簡易庭96年度花簡
字第638號中華民國96年8月15日第一審判決（聲請簡易判決處刑
案號：台灣花蓮地方法院檢察署96年度偵字第2977號），提起上
訴，本院管轄之第二審合議庭認有刑事訴訟法第451條之1第4項
但書之情形，不得以簡易判決處刑，改適用通常程序，自為第一
審判決如下：
    主    文
原判決關於甲○○部分撤銷。
甲○○無罪。
    理  由
一、本件聲請簡易判決處刑意旨略以：被告甲○○與同案被告己○○（案經原審判決有罪確定）共同意圖為自己不法之所有
    ，於民國 95年11月初某日晚上9時許，至被害人丙○○所經
    營位於花蓮縣吉安鄉○○村○○○街98號之養雞場內，由被
    告甲○○在外把風，同案被告己○○進入該養雞場內，徒手
    竊得 3隻雞，將之裝入預先準備之麻布袋後，迅速逃離現場
    。嗣由被告甲○○將前開竊得之 3隻雞交由不知情之妻戊○○烹煮。因認被告共涉刑法第320條第1項之竊盜罪嫌云云。
二、按犯罪事實應依證據認定之，無證據不得認定犯罪事實；又
    不能證明被告犯罪者，應諭知無罪之判決，刑事訴訟法第15
    4條第2項、第301條第1項分別定有明文。次按認定不利於被
    告之事實，須依積極證據，苟積極證據不足為不利於被告事
    實之認定時，即應為有利於被告之認定，更不必有何有利之
    證據；又認定犯罪所憑之證據，雖不以直接之證據為限，間
    接證據亦包含在內，然而無論直接證據或間接證據，其為訴
    訟上之證明，須於通常一般人均不致有所懷疑，而得確信其
    為真實之程度者，始得據為有罪之認定，倘其證明尚未達於
    此一程度，而有合理之懷疑存在時，事實審法院復已就其心
    證上理由予以闡述，敘明其無從為有罪之確信，因而為無罪
    之判決，尚不得任意指為違法；又刑事訴訟法第 161條已於
    91年2月8日修正公布，修正後同條第 1項規定：檢察官就被
    告犯罪事實，應負舉證責任，並指出證明之方法。因此，檢
    察官對於起訴之犯罪事實，應負提出證據及說服之實質舉證
    責任。倘其所提出之證據，不足為被告有罪之積極證明，或
    其闡明之證明方法，無從說服法官以形成被告有罪之心證，
    基於無罪推定之原則，自應為被告無罪判決之諭知，最高法
    院 30年上字第816號、76年度臺上字第4986號、92年度臺上
    字第128號分別著有判例可資參照。
三、公訴人認上訴人即被告甲○○涉有竊盜罪嫌，無非係以同案
    被告己○○於警詢時之供述、證人即告訴人丙○○、證人即
    被告之配偶戊○○於警詢時之證詞及現場照片 4張、刑案現
    場測繪圖 1份為其論據。訊據被告堅決否認有聲請簡易判決
    處刑書所指之竊盜犯行，辯稱：伊於95年10月中旬便已前往
    新竹工作，迄過完農曆年始返回花蓮，檢察官認定伊行竊之
    犯罪時間（即95年11月初某日），伊根本不在花蓮，伊未曾
    與己○○去偷被害人的雞，伊有老闆及同事可得證明等語，
    並提出伊於95年11月間受僱於雇主丁○○在新竹工地工作之
    薪資袋1只為證。經查：
  (一)按「被告以外之人於審判外之言詞或書面陳述，除法律有規
    定者外，不得作為證據」、「被告以外之人於偵查中向檢察
    官所為之陳述，除顯有不可信之情況者外，得為證據」、「
    被告以外之人於審判外之陳述，雖不符前四條之規定，而經
    當事人於審判程序同意作為證據，法院審酌該言詞陳述或書
    面陳述作成時之情況，認為適當者，亦得為證據」，刑事訴
    訟法第159條第1項、第159條之1第2項、第159條之5第1項分
    別定有明文。查公訴人所舉證人己○○、丙○○及戊○○於
    警詢時之證述，均經被告於本院審理時同意作為證據，經審
    酌各該證人作證時之情況，認尚無不當之情形，故本件相關
    證人於警詢之證詞，自具有證據能力，合先敘明。
  (二)證人即同案被告己○○於本院審理經交互詰問時一再證稱：
    系爭 3隻雞乃伊獨自於夜間騎乘腳踏車前往告訴人之養雞場
    竊取，並非與甲○○一同偷取；伊頭腦不好，警詢時講錯了
    ；伊偷到雞之後將雞殺了，交給當時尚住伊家之被告太太戊○○烹煮而後共同食用。事實上，伊父親於去年（指 95年）
    11月間，曾跟伊說甲○○人在新竹；伊偷雞時，甲○○人已
    去新竹了，並不在花蓮等語，核與伊於警詢時簡略指述被告
    曾於系爭時、地共同偷雞之供詞，已屬歧異而有前後不一之
    瑕疵，是證人己○○於警詢時所為不利於被告之證詞，是否
    得以採為認定被告有罪之證據，即非無疑。
  (三)再者，證人即告訴人丙○○於其養雞場失竊當時並未在場目
    睹，是其對於本件竊案究係何人所涉犯，無從明確加以指證
    ，僅能單純陳述被害事實，是憑其警詢時所為證詞亦無法證
    明被告曾共涉竊盜之犯行。而卷附之現場即養雞場照片 4張
    及刑案現場測繪圖 1紙，皆僅用以說明該遭竊之養雞場有圍
    籬設施、路口相關位置及拍照當時之情況，屬客觀中性之非
    供述證據，均無得遽引為被告涉犯竊案之直接證據。
  (四)本案厥為關鍵者，在於被告提出不在場證明，除於準備程序
    中已提出能證明其於 95年11月全月在新竹工作之薪資袋1只
    外，並請求傳訊證人即其當時之雇主丁○○到庭作證，證人
    丁○○於本院審理經交互詰問時侃侃證稱：伊係被告之雇主
    ，去年（指95年）10月中旬以後，被告就到伊處打零工，今
    年（指96年）4、5月間，被告領完薪水後，就回花蓮了。被
    告是雜工臨時工，上、下工伊均會登記，95年11月份被告有
    在伊處工作，當時被告住新竹工地工寮，每天工作約12小時
    ，早上6、7點就上工，上工時伊可以確定，下班時就不一定
    ，因為他們有時會去喝酒，上工時都有工頭帶班。被告提出
    之95年11月份薪資袋係伊所寫無訛，95年11月時未聽說被告
    有回花蓮，但有時被告太太會帶小孩到新竹找他，伊未見過
    被告自己回花蓮，被告在伊處工作勤快不偷懶。95年11月份
    ，所有該上工的時間（24天）被告都有到，當月被告全勤等
    語（見本院審判筆錄第 9至11頁），不僅與被告先前提出之
    當月全勤薪資表（因而領得皆勤獎金新台幣 2,000元）上之
    記載完全吻合外，亦核與證人丁○○稍後所寄送到院之當月
    出工明細1份均相符合。根據該明細之記載，被告於 95年11
    月1日至同月15日間，僅因天雨曾於 11月3日、5日休工兩天
    ，及於 11月4日休假半日外，其餘日期均正常上工，顯見被
    告未上工之時間非連續，其間並無充足時間趕回花蓮；況且
    被告有何經濟上之利益，驅車遠從新竹趕回花蓮，在偷取 3
    隻雞食用後，再趕回新竹上工，凡此不合情理甚也。
  (五)又證人戊○○於警詢時雖承認有接受證人己○○拿來之雞隻
    而烹煮食用，然同樣未曾指證被告共涉此件竊盜罪，反明確
    證稱：被告在那（指證人己○○拿雞給她烹煮當時）之前便
    一直未回家過等語（見警詢卷第11頁），恰與被告所辯不謀
    而合，是被告上開不在場而有利於己之辯解，概可信實。
四、綜上所述，本件被告擁有關鍵之不在場證明，已如前述。公
    訴人所為舉證，均無法證明被告確曾與同案被告己○○共同
    竊取養雞場雞隻之罪行；此外，本院復查無其他積極證據，
    足資認定被告有公訴人所指之上開犯行，揆諸首揭規定及說
    明，即應為被告無罪之諭知。原審疏未詳查，遽為有罪之判
    決，認事用法容有違誤，被告上訴辯稱無辜，請求撤銷改諭
    無罪，非無理由，爰撤銷改判如主文所示。
五、末按第二審之地方法院合議庭受理簡易判決上訴案件，應依
    通常程序審理，其認案件有刑事訴訟法第 452條所規定，具
    有同法第451條之1第 4項但書所列各款情形之一者，應撤銷
    原判決，逕依通常程序為第一審判決，法院辦理刑事訴訟簡
    易程序案件應行注意事項第14條定有明文。而本案經審理結
    果認為應諭知被告無罪之判決，核屬刑事訴訟法第451條之1
    第4項但書第3款規定之情形，依上開規定，應依通常程序為
    第一審判決，附此敘明。
據上論斷，依刑事訴訟法第452條、第455條之1第1項、第3項、
第369條第1項、第364條、第301條第1項前段，判決如主文。
本案經檢察官乙○○到庭執行職務。
中    華    民    國    97    年    1     月    3    日
                  刑事第一庭  審判長法官 張健河
                                  法  官 吳韻馨
                                  法  官 湯國杰
上列正本證明與原本無異。
如對本判決不服，應於送達後10日內，向本院提出上訴狀（上訴
狀應記載具體上訴理由並應抄附繕本）告訴人或被害人如對於本
判決不服者，應具備理由請求檢察官上訴，其上訴期間之計算係
以檢察官收受判決正本之日期為準。
中    華    民    國    97    年    1     月    3     日
                                  書記官


司法院資訊處製作；財團法人民間司法改革基金會備份。
